臺灣宜蘭地方法院交通事件裁定　　　　　96年度交聲字第30號
原處分機關　交通部公路總局臺北區監理所宜蘭監理站
異　議　人
即受處分人　乙○○
上列受處分人因違反道路交通管理處罰條例案件，對於交通部公
路總局臺北區監理所宜蘭監理站民國95年12月28日所為之宜監字
第裁43─A4I206011號裁決聲明異議，本院裁定如下：
    主  文
原處分撤銷。
乙○○不罰。
    理  由
一、按受處分人不服第八條主管機關所為之處罰，得於接到裁決
    書之翌日起二十日內，向管轄地方法院聲明異議；聲明異議
    ，應以司法狀紙，敘述異議之理由，提出於原處分機關為之
    ，原處分機關應於接受異議書狀後五日內，將該案卷宗及有
    關證物，送交該管地方法院或其分院交通法庭，道路交通管
    理處罰條例第87條第1項、道路交通案件處理辦法第13條定
    有明文。查交通部公路總局臺北區監理所宜蘭監理站（下稱
    宜蘭監理站）以異議人即受處分人乙○○於民國95年9月19
    日19時41分許，駕駛車牌號碼WST—719號輕機車，行經台北
    市○○○路與錦州街口時紅燈左轉為由，於95年12月28日以
    宜監字第裁43─A4I206011號裁決書對於異議人為裁罰，該
    項裁決書於96年1月2日送達異議人位於宜蘭縣員山鄉○○路
    5之1號住處，並寄存於員山郵局，而合法送達予異議人等事
    實，有上開裁決書、送達證書各1紙在卷可稽。其次，異議
    人已於96年1月16日向宜蘭監理站提出違規陳述單，且申訴
    書上已記載違規單號「A4I206011」、陳述內容「本人居住
    於宜蘭，未曾騎機車至台北，舉發違規事項並非屬實，可能
    是本人姓名遭冒用，請查明事實，還本人清白。」等情，亦
    有上開違規陳述單1件附卷可資佐證（見本院卷第34頁）。
    因此，雖異議人所提出之違規陳述單並非使用司法狀紙，然
    異議人既已於申訴書內表明「不服之裁決字號、不服之理由
    」，顯有請求撤銷上開裁決之意，是異議人提出該違規陳述
    單之目的即在表明對於宜蘭監理站所為之宜監字第裁43─A4
    I206011號裁決提出異議，宜蘭監理站自應依異議程序予以
    處理。雖因宜蘭監理站遲未將異議人之異議案送交本院，異
    議人方於收受裁決書後已逾二十日之96年2月6日再以司法狀
    紙向宜蘭監理站提出異議狀，然因異議人於96年1月2日收受
    裁決書後，先前即已於法定期間內之96年1月16日向宜蘭監
    理站提出違規陳述單表明對於宜監字第裁43─A4I0000000號
    裁決異議，自應認為異議人所提起之本件異議為合法，合先
    敘明。
二、按法院受理交通事件，準用刑事訴訟法之規定，道路交通管
    理處罰條例第89條前段定有明文，是最高法院76年台上字第
    4986號判例「認定犯罪事實所憑之證據，雖不以直接證據為
    限，間接證據亦包括在內，然而無論直接或間接證據，其為
    訴訟上之證明，須於通常一般之人均不致有所懷疑，而得確
    信其為真實之程度者，始得據為有罪之認定，倘其證明尚未
    達到此一程度，而有合理之懷疑存在時，事實審法院復已就
    其心證上理由予以闡述，敘明其如何無從為有罪之確信，因
    而為無罪之判決，尚不得任意指為違法。」所揭示刑事訴訟
    法上法院認定事實之最重要原則之一－即認定被告有罪，就
    該有罪事實不能有任何之合理懷疑存在之原則，於法院審理
    行為人違反道路交通管理處罰條例案件時，當有其適用，易
    言之，法院於審理行為人違反道路交通管理處罰條例案件，
    當踐行完畢調查證據之程序後，為事實之認定時，如就原處
    分機關所認定之行為人違規事實仍有合理之訴訟上懷疑，而
    無法確信行為人確有該當於道路交通管理處罰條例各該處罰
    條文之構成要件事實時，此際即應依訴訟上之待證事實「倘
    有懷疑，則從被告之利益作解釋」之證據法則，作對受處分
    人有利之認定。
三、本件原處分機關認異議人即受處分人乙○○於95年9月19日1
    9時41分許，駕駛車牌號碼WST—719號輕機車，行經台北市
    ○○○路與錦州街口時紅燈左轉，遂以異議人違反道路交通
    管理處罰條例第53條第1項之規定，於95年12月28日依同條
    例第53條第1項、第63條第1項之規定裁處異議人罰鍰新臺幣
    四千五百元，並記違規點數三點。
四、訊據異議人乙○○堅決否認有任何違反道路交通管理處罰條
    例第53條第1項之紅燈左轉行為，辯稱「95年9月19日19時41
    分許，我並未騎駛WST—719號機車至台北市，亦未遭警方攔
    檢開單告發，係有人冒用我的名義簽舉發單，我懷疑是我哥
    哥甲○○冒名的，因為甲○○遭通緝中。」等語，經查：本
    件北市警交大字第A4I206011號舉發違反道路交通管理事件
    通知單上故記載違規人「乙○○」，並有「乙○○」字樣之
    簽名，然舉發員警王添億已於本院調查時結證「北市警交大
    字第A4I206011號舉發單是我開立的，95年9月19日19時41分
    在台北市○○○路與錦州街路口，我看到WST-719號機車紅
    燈左轉，所以將機車攔停開單告發，並請機車駕駛人在舉發
    單上簽名。但我不敢確定當天違規的駕駛人是否就是在庭的
    異議人，我也忘記當天違規駕駛人拿什麼證件給我。」等語
    甚明（見本院卷第17、18頁），顯然舉發員警並不能確認本
    件違規行為人是否確實為異議人乙○○。因此，尚難僅依前
    揭舉發單上之記載及舉發員警之證詞，即遽認異議人乙○○
    有原舉發及裁決所指之違規行為。其次，證人甲○○於甘冒
    偽造文書罪嫌之情形下，已於本院調查時結證「（提示本院
    卷第6頁舉發違反道路交通管理事件通知單，舉發單上面乙
    ○○的名字是否你簽的？）是我簽的。當初警察攔檢的時候
    ，我沒有拿證件給警察看，我報乙○○的資料及簽乙○○的
    名字。騎機車及違規的人確實是我，乙○○當時並不在場，
    因為那時候我被通緝，所以才冒用乙○○的名字在舉發單上
    簽名。」等語綦詳（見本院卷第50、51頁），佐以證人甲○
    ○於95年9月19日時，正因案遭司法機關通緝之事實，亦有
    臺灣高等法院被告前案紀錄表1件在卷可稽，是證人甲○○
    上開證詞應屬可信。依此，足徵異議人所辯「伊並未於95年
    9月19日19時41分許，騎駛WST—719號機車至台北市，亦未
    遭警方攔檢開單告發，係甲○○冒名的。」乙節，應屬可採
    。此外，復查無其他積極證據證明異議人確有原處分機關所
    指之道路交通管理處罰條例第53條第1項所規定之紅燈左轉
    違規行為，揆諸首揭二之說明，自應為有利於異議人之認定
    。從而，本件尚不能證明異議人有紅燈左轉之違規行為，原
    處分機關未察，遽對異議人為前開裁決，即難認為允當，是
    本院認異議人之異議為有理由，爰將原處分撤銷，改諭知異
    議人不罰，以資適法。
據上論斷，應依道路交通案件處理辦法第20條前段，裁定如主文
。
中　　華　　民　　國　　96　　年　　4　　月　　 24　　日
                  交通法庭法　官  劉家祥
以上正本證明與原本無異。
如不服本裁定，應於裁定送達後5日內，向本院提出抗告狀。（
應附繕本）
                          書記官  邱淑秋
中　　華　　民　　國　　96　　年　　4 　　月　　24　　日
